【裁判字號】    96,秩抗,8
【裁判日期】    970229
【裁判案由】    違反社會秩序維護法
【裁判全文】
臺灣桃園地方法院刑事裁定             96年度秩抗字第8號
抗告人即
被移送人  乙○○○（即福財源實業社）
上列抗告人即被移送人因違反社會秩序維護法案件，不服本院簡
易庭中華民國96年6月29日96年度桃秩字第164號裁定（移送文號
：96年4月3日溪警分刑秩字第0962006014號），向本院提起抗告
，本院管轄之第二審合議庭裁定如下：
    主  文
原裁定撤銷。
乙○○○（即福財源實業社）買賣業，發現來歷不明之物品，不
迅即報告警察機關，情節重大，處停止營業參日。
    事實及理由
一、原裁定意旨略以：抗告人即被移送人乙○○○係獨資商號福
    財源實業社登記及實際負責人，為經營舊貨買賣業之特種工
    商業者，竟於民國（下同）96年2 月間，違反發現來歷不明
    物品向警察機關之報告義務，陸續向丙○○與古盛棠（原裁
    定誤載為范慶堂，而古盛棠已死亡）買受渠等分別於96年2
    月22日、同年月24日、同年月25日、同年月28日所竊取臺灣
    電力股份有限公司（下稱臺電公司）所有電線桿之電纜線，
    共約77.4公斤，因情節重大，依社會秩序維護法第76條第2
    項、第18條規定，處停止營業3 日等語。
二、抗告意旨略以：抗告人乙○○○雖為福財源實業社負責人，
    但福財源企業社有固定客戶，也有用簿登記，抗告人不予收
    受來歷不明物品，丙○○、甲○○的供詞不可採信，且丙○○、范慶堂並非抗告人之固定客戶，且福財源企業社裡又未
    搜到本案所稱之失竊電纜線，原審未查明事實真相，有失公
    平，爰提起抗告等語。
三、按當舖、各種加工、寄存、買賣、修配業，發現來歷不明之
    物品，不迅即報告警察機關者，處新臺幣（下同）3 萬元以
    下罰鍰，社會秩序維護法第76條第1 項第1 款定有明文。而
    同條第2 項復規定，前項第1 款其情節重大或再次違反者，
    處或併處停止營業或勒令歇業。本件抗告人以前詞置辯，經
    查：
  (一)抗告人身為設址在桃園縣中壢市○○街47號1 樓之獨資商號
    福財源實業社負責人，有桃園縣政府營利事業登記證在卷可
    稽。抗告人否認有向丙○○、古盛棠等人收購來路不明之電
    線，惟證人丙○○於警詢、本院訊問時均證稱：我有在96年
    2 月間與古盛棠去偷臺電的電線，我們在96年2 月22日、2
    月24日、2 月25日、2 月28日去偷，偷來的電纜線賣到回收
    廠去，賣到中壢市○○街附近的回收廠，就是賣給乙○○○
    ，偷4 次集中賣了2 次，警察有帶我去現場指認，但店內已
    經沒有看到電線了等語明確，雖證人丙○○於警詢、偵查及
    本院調查中對於甲○○是否均有參與各次竊盜犯行供述不一
    ，然對於曾將竊取得來的電纜線向抗告人兜售等情均證述一
    致，而證人丙○○與抗告人素不相識亦無怨隙，當不至有構
    詞誣陷之可能，足認丙○○所述將竊得之臺電公司電線賣給
    抗告人等情核與事實相符。
  (二)證人丙○○所述於96年2 月22日竊取臺電公司南平幹9-11-5
    號至9-11-1-6號電桿電線、於96年2 月24日竊取臺電臺電公
    司茄苳幹129-5 號至129-4 號電桿電線約十餘公斤、於96年
    2 月25日茄苳幹129-4 號至129- 3號電桿、129-3 號至129-
    2 號電桿電線約50公斤、96年2 月28日竊取臺電公司南平幹
    B3520 號至9-12A-3 號電桿電線等情，亦與臺電公司人員邱
    奕誠、曾家楨於警詢中證述臺電公司失竊情形大致相合，證
    人丙○○、古盛棠於短時間內向抗告人出售如此大量之電線
    ，且抗告人經營資源回收買賣業時間非短，對於此些電線係
    來歷不明之物應知悉甚明。再查，證人甲○○於警詢中僅坦
    承有參與遭警查獲之96年3 月5 日竊盜犯行，並未陳述參與
    96年2 月間與丙○○、古盛棠竊盜電線之部分犯行，亦未提
    及變賣電線之過程，又古盛棠於96年3 月5 日竊取電線時已
    不慎遭電擊落死亡，有臺灣桃園地方院檢察署96年度偵字第
    9740號不起訴處分書及現場照片在卷可參，上開證人古盛棠
    、甲○○均無法作為抗告人有利之證據。
  (三)至於抗告人所辯在福財源實業社未搜到丙○○及古盛棠所變
    賣之電纜線，然抗告人係經營資源回收買賣，貨物流通乃屬
    常態，豈有久放之理，而抗告人涉嫌故買贓物罪，雖受臺灣
    桃園地方法院檢察署檢察官以96年度偵字第9740號為不起訴
    處分在案，惟社會秩序維護法第76條第2 項、第1 項第1 款
    係以買賣業者發現來歷不明物品，不迅即報告警察機關情節
    重大為處罰要件，與刑法故買贓物罪之構成要件有所不同，
    自難以抗告人曾受故買贓物罪之不起訴處分遽認本件亦不能
    依社會秩序維護法處罰。
  (四)綜上所述，抗告人上開辯稱均無可採，抗告人取得上開來路
    不明之電線後，未迅即報告警察機關，且臺電公司電線係用
    於民生供電所需，丙○○等人竊得之電線數量龐大，顯見本
    件違法情節重大，抗告人已該當社會秩序維護法第76條第2
    項、第1 項第1 款之行為甚明，抗告人提起本件抗告，並無
    理由，惟抗告人所經營之福財源實業社係獨資商號，並無獨
    立人格，且本件違反行政法上義務之人係抗告人乙○○○，
    並非福財源實業社之其他代表、受僱人或其他從業人員，自
    以對負責人乙○○○依社會秩序維護法第76條第2 項、第1
    項第1 款為裁罰即可，無庸引用同法第18條第1 項，原裁定
    認因福財源實業社與抗告人乙○○○為不同人格而併依社會
    秩序維護法第18條第1 項併罰規定處罰營業負責人乙○○○
    ，於法未合，自應由本院第二審合議庭將原裁定撤銷，並自
    為裁定如主文第2 項所示，以資儆懲。
四、據上論斷，應依社會秩序維護法第58條、第76條第2 項、第
    1 項第1 款、第92條，刑事訴訟法第413 條，裁定如主文。
中    華    民    國    97    年    2     月    29    日
                 臺灣桃園地方法院刑事第四庭
                     審判長法  官    黃斯偉
                           法  官    張淑華
                           法  官    蘇昭蓉
以上正本證明與原本無異。
不得抗告。
                           書記官    黃俊燁
中    華    民    國    97    年    2     月    29    日


司法院資訊處製作；財團法人民間司法改革基金會備份。
